臺灣臺北地方法院民事裁定
111年度消債更字第213號
聲  請  人  
即債務人    許素敏  

代  理  人  林世芬律師(法扶律師)  
上列當事人因消費者債務清理事件聲請更生，本院裁定如下：
    主  文
債務人許素敏自中華民國一百一十一年九月二十二日下午四時起
開始更生程序。
命司法事務官進行本件更生程序。
    理  由
一、按債務人不能清償債務或有不能清償之虞者，得依本條例所
    定更生或清算程序，清理其債務；債務人對於金融機構負債
    務者，在聲請更生或清算前，應向最大債權金融機構請求協
    商債務清償方案，或向其住、居所地之法院或鄉、鎮、市、
    區調解委員會聲請債務清理之調解，消費者債務清理條例（
    下稱消債條例）第3 條、第151 條第1 項分別定有明文。揆
    諸消債條例之立法目的，乃在於使陷於經濟上困境之消費者
    ，得分別情形利用更生或清算程序清理債務，藉以妥適調整
    債務人與債權人及其他利害關係人之權利義務關係，保障債
    權人之公平受償，並謀求消費者經濟生活之更生機會，從而
    健全社會經濟發展（消債條例第 1條參照）。準此，債務人
    若有不能清償債務或有不能清償債務之虞，且客觀上並無濫
    用更生或清算程序之情事，自應使其藉由消費者債務清理條
    例所定程序以清理債務。次按法院開始更生程序之裁定，應
    載明其年、月、日、時，並即時發生效力；法院開始更生或
    清算程序後，得命司法事務官進行更生或清算程序，必要時
    得選任律師、會計師或其他適當之自然人或法人 1人為監督
    人或管理人，消債條例第45條第1項、第16條第1項亦有明定
    。
二、本件債務人主張：其積欠債權人債務共計新臺幣（下同）2,
    361,971 元，因無力清償，於消債條例施行後，曾對債權人
    申請債務前置調解，惟債務人無法負擔債權人提出之清償條
    件，是調解不成立，故債務人顯有不能清償債務情事，爰依
    法聲請更生等語。
三、經查：
  ㈠債務人前有不能清償債務之情事，於民國 111年4月1日向本
    院聲請消債條例前置調解，經本院以 111年度北司消債調字
    第 134號聲請調解事件受理在案，惟雙方無法達成協議，於
    111年5月12日調解不成立，有調解不成立證明書在卷可參（
    見北司消債調卷第 103頁），是本院自應綜合其目前全部收
    支及財產狀況，評估是否已達不能維持最低生活條件，而有
    「不能清償債務或有不能清償之虞」之情形。
  ㈡債務人主張目前任職於執優室內裝修有限公司，擔任行政業
    務助理，每月薪資 2萬元等情，業據其提出薪資證明、薪資
    切結書、勞工保險被保險投保資料表、109及110年度綜合所
    得稅各類所得清單附卷為佐（見北司消債調卷第27、31至37
    頁、本院卷第40、80頁）。復參本院前向臺北市政府社會局
    、臺北市政府都市發展局及勞動部勞工保險局函詢，債務人
    是否曾領有社會救助補助、租金補貼、勞保年金或勞保退休
    金等津貼等補助，經函覆皆查無債務人曾領取社會救助、勞
    保年金或勞保退休金等補助、津貼之情，有臺北市政府社會
    局111年7月20日北市社助字第1113113607號函、臺北市政府
    都市發展局111年7月20日北市都企字第1113057556號、勞動
    部勞工保險局 111年7月19日保普生字第11113033750號函在
    卷可稽（見本院卷第108至110、114頁）。衡諸上情，本院
    即以2萬元作為計算債務人目前償債能力之依據。
  ㈢債務人主張其目前生活必要支出部分，每月須支出膳食費 1
    萬、交通費900元、勞健保費 3,821元、電信費388元、網路
    費500元、醫藥費1,500元、生活雜支 1,000元等情，業據其
    提出國立臺灣大學醫學院附設醫院診斷證明書、伍德中醫診
    所診斷證明書、新北市成衣服裝包裝運送職業工會勞健保繳
    費證明單、中華電信股份有限公司電信費繳費結果通知、凱
    擘大寬頻費用明細、中和建宏中醫聯合診所掛號費收據、伍
    德中醫診所醫療費用證明單、寶島中醫診所掛號費收據附卷
    可參（見本院卷第44至72頁）。其中債務人陳報每月膳食費
    1 萬元部分，經審酌債務人負債之現況，基於社會經濟活動
    之互賴及誠信，該日常生活所需費用，自應節制開支，不得
    有超越一般人最低生活標準之享受，否則反失衡平，是以每
    月膳食費應酌減為 8,000元。另債務人陳報之交通費、生活
    雜支，縱未提出相關證明文件，惟前開支出數額核與常情無
    違，亦均屬維持生活所需，爰予准許。
  ㈣準此，債務人每月生活必要支出為16,109元（計算式：膳食
    費8,000元+交通費 900元+勞健保費 3,821元+電信費388元+
    網路費500元+醫藥費1,500元+生活雜支 1,000元= 16,109元
    ），而債務人目前每月收入 2萬元扣除生活必要支出後，尚
    餘 3,891元可供支配，惟據債務人之財團法人金融聯合徵信
    中心查詢當事人綜合信用報告回覆書及債權人陳報狀所載（
    見北司消債調卷第 23、67、 69、75、83、97頁），債務人
    積欠債權人臺灣土地銀行股份有限公司、台北富邦商業銀行
    股份有限公司、遠東國際商業銀行股份有限公司、永豐商業
    銀行股份有限公司、凱基商業銀行股份有限公司、台新國際
    商業銀行股份有限公司、日盛國際商業銀行股份有限公司、
    中國信託商業銀行股份有限公司債務達 5,421,333元，另扣
    除債務人名下台新人壽保單價值準備金 267,584元（參台新
    人壽保險證明書，見本院卷第98頁）後為 5,153,749元（計
    算式： 5,421,333-267,584=5,153,749），倘以債務人每月
    所餘 3,891元清償債務，將致債務人終生無法清償債務完畢
    ，遑論前開債務仍須另行累計每月高額之利息及違約金，債
    務人每月得用以償還債務之數額顯然更低，尚待支付之債務
    總額應屬更高，其還款年限顯然更長，實有違消債條例協助
    債務人重建更生之立法本意。此外，債務人陳報其名下除郵
    局存款51元、台新人壽保單（保單號碼：000000000000）、
    元大人壽保單（保單號碼： HSMK000000-CS）、和泰產險保
    單（保單號碼：0000000000000PALADD、0000000000000PALA
    XX、0000000000000PALDHI、0000000000000PALMRE）外，無
    其他財產，有郵局存摺、全國財產稅總歸戶財產查詢清單、
    台新人壽保單、保險業通報作業資訊系統資料查詢結果表附
    卷可稽（見北司消債調卷第29頁、本院卷第42、76至78、94
    至98頁）。是本院審酌債務人之財產、信用、勞力及生活費
    用支出等狀況，堪認債務人客觀上經濟狀況已有不能清償債
    務之虞，而有藉助更生制度調整其與債權人間之權利義務關
    係而重建其經濟生活之必要。
四、綜上所述，債務人係一般消費者，其對已屆清償期之債務有
    不能清償之虞，且其無擔保或無優先權之債務未逾 1,200萬
    元，復未經法院裁定開始清算程序或宣告破產，又查無消債
    條例第6 條第3 項、第8 條或第46條各款所定駁回更生聲請
    之事由存在，則債務人聲請本件更生，即屬有據，爰裁定如
    主文，並命司法事務官進行本件更生程序。
五、至債務人於更生程序開始後，應另提出足以為債權人會議可
    決或經法院認為公允之更生方案以供採擇，俾免更生程序進
    行至依消債條例第61條規定應行清算之程度；而司法事務官
    於進行本件更生程序、協助債務人提出更生方案時，應依債
    務人之薪資變化、社會常情及現實環境衡量債務人之償債能
    力，並酌留其生活上應變所需費用，進而協助債務人擬定允
    當之更生方案，始符消債條例重建債務人經濟生活之立法目
    的，附此敘明。
六、依消債條例第11條第1項、第16條第1項、第45條，裁定如主
    文。
中　　華　　民　　國　　111 　年　　9 　　月　　22　　日
                  民事第二庭    法  官  林禎瑩
以上正本係照原本作成。
本裁定不得抗告。
本裁定已於111年9月22日下午4時公告。
中　　華　　民　　國　　111 　年　　9 　　月　　22　　日
                                書記官  葉佳昕